臺灣臺南地方法院刑事判決　　　　　　　　　　　　九十一年度交易字第二一號
　　公　訴　人　臺灣台南地方法院檢察署檢察官
　　被　　　告　戊○○
　　　　　　　　丁○○
　　　　　　　　己○○
右列被告等因傷害等案件，經檢察官提起公訴（九十年度偵字第四二一六號），本院
判決如左：
    主  文
戊○○服用酒類，不能安全駕駛動力交通工具而駕駛，處罰金萬元，如易服勞役，
以佰元折算壹日。
己○○共同傷害人之身體，處有期徒刑陸月，如易科罰金，以佰元折算壹日。
丁○○無罪。
    事  實
一、戊○○於民國九十年三月二十三日凌晨一時許起，在台南縣麻豆鎮「御花園ＫＴ
    Ｖ」處與友人飲酒歡唱後，吐氣所含酒精濃度已高達每公升０‧三一毫克，已酒
    醉不能安全駕駛動力交通工具，詎戊○○仍不顧大眾行車之公共安全，於同日凌
    晨三時許，酒後駕駛車號Ｃ８─１８４８號自小客車搭載同至「御花園ＫＴＶ」
    消費之庚○○及賴靜宜，沿台南縣麻豆鎮○○○路由東往西方向行駛，於凌晨三
    時四十五分許，行至台南縣麻豆鎮○○里○○○路陸橋西側處時，戊○○因不勝
    酒力致逆向駛入對向車道，並失控撞上南側陸橋護欄而受傷。嗣台南縣消防局第
    二大隊麻豆分隊接獲報案指稱前開地點發生車禍，乃派遣該分隊隊員丙○○及乙○○二人出勤執行救護任務，旋丙○○、乙○○二人於同日凌晨三時四十八分許
    到達現場後，打開救護車後門拉出擔架，戊○○即自行上救護車，並於丙○○、
    乙○○二人欲關後車門之際，適己○○、甲○○等共約十餘人亦接獲庚○○之電
    話而趕至現場關心，詎己○○因不滿救護行動不夠迅速而與丙○○發生口角，竟
    心生傷害人身體之故意，並夥同戊○○、甲○○、庚○○（戊○○、甲○○、庚○○三人傷害部分均未據告訴；妨害公務部分均未據檢察官起訴，另甲○○、庚○○二人亦未經檢察官起訴，均詳後述）共同基於妨害公務之犯意聯絡，分持撿
    拾自地面之棍棒及徒手，對正在依法執行救護勤務之丙○○、乙○○二人予以聯
    手追打而施強暴，造成丙○○受有頭部外傷併頭皮血腫、左手挫傷之傷害，乙○○則受有頭部創傷、雙臂及雙腿多處擦傷之傷害。嗣經警據報前往處理時，發現
    現場僅遺留戊○○所駕駛之前開肇事車輛，經警循車牌號碼於同日上午九時三十
    五分許查獲戊○○，並於同日十時三十二分許在派出所內測試其吐氣所含酒精濃
    度竟仍高達前開數值，而獲悉上情。
二、案經丙○○、乙○○二人訴由台南縣警察局麻豆分局報請臺灣台南地方法院檢察
    署檢察官偵查起訴。
    理  由
甲、被告戊○○、己○○部分：
一、訊據被告戊○○坦承有於右開時地酒後駕車並發生撞橋車禍之事實不諱，另被告
    己○○對於前揭傷害及妨害公務之事實亦均供承不諱，核與告訴人丙○○、乙○○到庭指訴之情節相符，並有吐氣所含酒精濃度測試結果單影本、台南縣警察局
    道路交通事故調查報告表、台南縣警察局舉發違反道路交通管理事件通知單影本
    各一紙、財團法人台灣基督長老教會新樓醫院診斷證明書二紙及交通事故現場照
    片七幀在卷可資佐證。按汽車駕駛人於飲用酒類或其他類似物後其吐氣所含酒精
    濃度超過每公升０‧二五毫克以上者，不得駕車，道路交通安全規則第一百十四
    條第二款定有明文，查被告戊○○於案發後近七小時仍經警測得其吐氣所含酒精
    濃度高達每公升０‧三一毫克，則其於案發當時之酒精濃度應更高於此，且已高
    出法律所容許之每公升０．二五毫克甚多，而被告戊○○亦自承酒後對其行車有
    影響等語（見本院九十一年十月三十一日審判筆錄），再由其係逆向駛入對向車
    道並失控撞上南側陸橋護欄等情以觀，顯見被告戊○○當時已因不勝酒力而影響
    其行車判斷力及控制力，致無法注意車前狀況始發生本件撞橋車禍，其已不能安
    全駕駛動力交通工具，應無疑義。本件事證已臻明確，被告戊○○、己○○前揭
    犯行，均洵堪認定。
二、核被告戊○○酒醉駕車所為，係犯刑法第一百八十五條之三之酒後不能安全駕駛
    動力交通工具而駕駛罪；另被告己○○追打告訴人丙○○、乙○○之所為，係犯
    刑法第一百三十五條第一項之對於執行職務公務員施強暴罪及同法第二百七十七
    條第一項之傷害罪。又被告己○○與戊○○、甲○○、庚○○四人間，就妨害公
    務罪部分有犯意聯絡及行為分擔，均為共同正犯。被告己○○以一追打告訴人行
    為而觸犯上開二罪名，為想像競合犯，依刑法第五十五條之規定，應從較重之傷
    害罪處斷。爰分別審酌被告戊○○、己○○二人之品行、犯罪之動機、目的、手
    段、所生之危害，及其犯罪後尚能坦承犯行之態度等一切情狀，分別量處如主文
    所示之刑，並諭知有期徒刑易科罰金、罰金易服勞役之折算標準，以資懲儆。
乙、被告丁○○部分：
一、公訴意旨略以：被告丁○○因與己○○等共約十餘人接獲庚○○之電話趕至現場
    前來幫忙處理，詎丁○○、己○○二人因不滿救護行動不夠迅速，而與丙○○發
    生口角爭執，進而基於妨害公務及傷害之故意，夥同其他共同前來之不詳年籍男
    子，持棍棒等物品追打丙○○、乙○○二人，造成丙○○受有頭部外傷併頭皮血
    腫、左手挫傷之傷害，乙○○受有頭部創傷、雙臂及雙腿多處擦傷之傷害，因認
    被告丁○○犯有刑法第一百三十五條第一項之對於執行職務公務員施強暴罪嫌及
    同法第二百七十七條第一項之傷害罪嫌等語。
二、按犯罪事實應依證據認定之，無證據不得推定其犯罪事實；又不能證明被告犯罪
    或其行為不罰者，應諭知無罪之判決，刑事訴訟法第一百五十四條、第三百零一
    條第一項分別定有明文。又認定不利於被告之事實，須依積極證據，苟積極證據
    不足為不利於被告事實之認定時，即應為有利於被告之認定，更不必有何有利之
    證據；且共同被告不利於己之陳述，固得採為其他共同被告犯罪之證據，惟此項
    不利之陳述，須無瑕疵可指，而就其他方面調查，又與事實相符，始得採為其他
    共同被告犯罪事實之認定，最高法院三十年上字第八一六號、四十六年台上字第
    四一九號判例足資參照。又共犯之成立，除共同實施犯罪行為者外，就其他人之
    行為負共犯之責者，以有意思聯絡為要件，若事前並未合謀，實施犯罪行為之際
    ，又係出於行為者獨立之意思，即不負共犯之責，亦經最高法院著有十九年上字
    第六九四號判例在案。公訴人認被告丁○○犯有上開罪嫌，無非端以共同被告戊○○於警訊中之指訴為主要論據。訊據被告丁○○固不諱言有於九十年三月二十
    三日凌晨三時四十五分許有與甲○○同至前開車禍現場之事實；惟堅決否認有何
    妨害公務及傷害犯行，並辯稱：當初發生車禍時是庚○○打電話給甲○○，因為
    當時其與甲○○在一起，所以才同至車禍現場，因到現場時救護車已經在場，且
    看見己○○正與丙○○發生口角，隨後就見甲○○、庚○○、己○○、戊○○聯
    手追打丙○○及乙○○，其中並有人拿木棍攻擊丙○○及乙○○二人，其並沒有
    出手打人等語。
三、經查：
（一）共同被告戊○○固曾於警訊中指出被告丁○○有出手攻擊告訴人之犯行，惟觀
      諸共同被告戊○○在警訊所述，其原係陳稱：「（問：你知否係那幾位朋友持
      鋁棒毆打警消人員？姓名為誰？）我只知道有叫"志仔"及"宏仔"二人出手打人
      的，那叫"志仔"的人我知道他住的地方，"宏仔"只有其行動電話號碼」等語（
      見警訊卷第二頁），嗣經警方調出口卡片後始供稱：「（問：警方根據你所述
      叫"志仔"友人的住處而查出"志仔"的確實姓名為己○○是否無訛？另叫"宏仔"
      的友人經警調出口卡片係叫丁○○，是否他倆打擊警消人員受傷？另有其他人
      參與？）我印象中只有他們二位即警方右記己○○及丁○○二人出手打人，其
      餘就沒印象了」等語（見警訊卷第二頁反面），是被告戊○○既係為警根據其
      遺留在現場之前開車輛進而查獲其有涉案，且係在警方要求下而供出毆打警消
      人員者之名單，嗣並在警方調出口卡片供其指認後始供出被告丁○○有涉案，
      則被告戊○○為減輕其本身涉案情節致所為不利於被告丁○○之陳述是否屬實
      ，本有疑問。況被告戊○○嗣於檢察官偵訊時即改稱：「（問：丁○○有無出
      手打人？）我不清楚」、「（問：為何警訊說丁○○有出手打人？）我只說己○○有出手打人」等語明確（見偵訊卷九十年四月二十五日訊問筆錄），且迭
      於本院審訊時均供稱：「（為何警訊中供稱被告丁○○、被告己○○二人有打
      消防隊員？）我確定被告己○○有打消防隊員，被告丁○○我不確定，但是被
      告己○○如何打人有無持棍棒我也不清楚」、「（問：當初在警訊時為何會供
      稱當時動手的人其中一人叫「宏仔」即被告丁○○與被告己○○？）當時我有
      跟警員說「宏仔」有無出手我不知道，我不知道警員竟然在筆錄中寫說被告丁○○也有出手」等語無訛（見本院九十一年八月二十八日訊問筆錄、同年十月
      三十一日審判筆錄），足見共同被告戊○○就被告丁○○有無涉案之情節前後
      供述並不一致，已難依其警訊時所供，遽採為被告丁○○犯罪之論據。
（二）告訴人丙○○、乙○○之傷勢除係遭被告己○○一人毆打外，其餘傷勢係遭被
      告戊○○及甲○○、庚○○共同聯打毆打所致等情，除據被告丁○○於前開所
      辯之陳詞外，亦迭據告訴人丙○○、乙○○於本院審訊時供明在卷可按，其中
      丙○○並供稱：「（問：當時在警訊時為何未向警方供述證人庚○○有出手打
      你？）當時筆錄是在新樓醫院製作的，沒有讓我當場指認何人攻擊我，之後被
      告戊○○、被告己○○、證人甲○○、證人庚○○、被告丁○○有聯同一些民
      意代表到醫院探視我說要講和，所以那時我才指認出攻擊我的人，當時我在地
      檢署有說被告戊○○也有打我，因為證人甲○○、證人庚○○檢察官沒有讓我
      指認，所以我沒有說出當時打我們的還有證人庚○○、證人甲○○，是因為之
      後證人甲○○的母親帶證人甲○○到醫院向我們求情，另外證人庚○○有和被
      告戊○○等人到醫院求我們二人原諒，我才知道當時打我的人其中有一位是證
      人甲○○及證人庚○○」等語明確，核與告訴人乙○○陳稱：「（問：當時你
      在新樓醫院作筆錄時，為何未供出證人庚○○、證人甲○○有打你？）因為在
      警方製作筆錄後，被告戊○○、被告丁○○、被告己○○、證人甲○○、證人
      庚○○有和一些代表到醫院探望我並求我們原諒，所以我才知道打我的人其中
      有證人甲○○、證人庚○○，因為這部分事後警方未再製作指認筆錄，所以未
      在警訊中供出，另外檢察官偵訊時，只有問說被告戊○○有無打我，並沒有問
      到證人甲○○、證人庚○○部分」等語之情節相符（以上均見本院九十一年九
      月十日訊問筆錄），參以被告己○○嗣於本院審理時復坦然供稱：當時除其本
      人有毆打告訴人丙○○外，另被告戊○○及甲○○也有出手打人等語明確（參
      本院九十一年十月三十一日審判筆錄），足見被告戊○○及甲○○、庚○○確
      有聯打毆打告訴人二人，而被告丁○○並未毆打告訴人明甚。而被告丁○○既
      係因甲○○接獲電話得知戊○○發生車禍，其當時因與甲○○在一起始同至現
      場瞭解車禍情形，嗣因另一在現場之己○○與告訴人丙○○發生口角始進而衍
      生本件傷害衝突，已如前述，益見本件係臨時偶發事件，則既無積極證據足認
      係被告丁○○與甲○○事前共謀、教唆或有幫助，應僅認係突然偶發事件，要
      難徒以被告丁○○係與甲○○同至車禍現場，即遽認甲○○等人毆打告訴人係
      因被告丁○○所唆使，推認被告丁○○事後亦應共負告訴人被打傷及妨害公務
      之刑責。
四、綜上各情，參互觀之，足認被告丁○○所辯堪予採信，此外復查無其他積極證據
    ，足以證明被告丁○○有何傷害及妨害公務犯行，自難僅憑前開仍有疑義之證據
    即遽認被告丁○○確有右揭犯行，是被告丁○○被訴犯行，尚屬不能證明，依上
    揭說明，既屬不能證明被告丁○○犯罪，爰為無罪之諭知，以昭審慎。
丙、被告戊○○所涉前開妨害公務罪嫌部分，因未經公訴人起訴，且與前開有罪部分
    亦無牽連犯之裁判上一罪關係，自非起訴效力所及；另甲○○、庚○○二人因未
    經檢察官起訴，本院均不得予以審究，應由檢察官另行偵辦，附此敘明。
據上論斷，應依刑事訴訟法第二百九十九條第一項前段、第三百零一條第一項，刑法
第二十八條、第一百八十五條之三、第一百三十五條第一項、第二百七十七條第一項
、第五十五條、第四十一條第一項前段、第四十二條第二項，罰金罰鍰提高標準條例
第一條前段、第二條，判決如主文。
本案經檢察官吳文政到庭執行職務。
中      華      民      國      九十一      年    十一    月    十四    日
                                      臺灣臺南地方法院交通法庭
                                          法  官  張  瑛  宗
右正本證明與原本無異。
如不服本判決，應於判決送達後十日內，向本院提出上訴狀。
                                          書記官  陳  志  德
中      華      民      國      九十一      年    十一    月    十四    日
附錄本案論罪科刑法條：
中華民國刑法第一百八十五條之三
服用毒品、麻醉藥品、酒類或其他相類之物，不能安全駕駛動力交通工具而駕駛者，
處一年以下有期徒刑、拘役或三萬元以下罰金。
中華民國刑法第一百三十五條
對於公務員依法執行職務時，施強暴脅迫者，處三年以下有期徒刑、拘役或三百元以
下罰金。
意圖使公務員執行一定之職務或妨害其依法執行一定之職務或使公務員辭職，而施強
暴脅迫者，亦同。
犯前二項之罪，因而致公務員於死者，處無期徒刑或七年以上有期徒刑；致重傷者，
處三年以上、十年以下有期徒刑。
中華民國刑法第二百七十七條
 (普通傷害罪)
傷害人之身體或健康者，處三年以下有期徒刑、拘役或一千元以下罰金。
犯前項之罪因而致人於死者，處無期徒刑或七年以上有期徒刑；致重傷者，處三年以
上十年以下有期徒刑。
